【裁判字號】    96,保險,28
【裁判日期】    970212
【裁判案由】    損害賠償
【裁判全文】
臺灣臺中地方法院民事判決              96年度保險字第28號
原      告  壬○○
訴訟代理人  黃興木律師
            黃仕勳律師
被      告  宏泰人壽保險股份有限公司
法定代理人  丙○○
訴訟代理人  乙○○
被      告  蘋果保險經紀人有限公司
法定代理人  丁○○
訴訟代理人  張慶宗律師
複代理人    何孟育律師
被      告  癸○○
上列當事人間請求損害賠償事件，本院於民國97年1月9日言詞
辯論終結，判決如下：
    主  文
原告之訴及假執行之聲請均駁回。
訴訟費用由原告負擔。
    事實及理由
甲、程序方面：
    按訴狀送達後，原告不得將原訴變更或追加他訴，但被告同
    意、請求之基礎事實同一、擴張或減縮應受判決事項之聲明
    或不甚礙被告之防禦及訴訟之終結者，不在此限。又被告於
    訴之變更或追加無異議，而為本案之言詞辯論者，視為同意
    變更或追加，民事訴訟法第255條第1項第1款、第2款、第7
    款及第2項定有明文。本件原告起訴時原請求被告應連帶給
    付新台幣（下同）607,336元，及自民國95年3月2日起至清
    償日止按年息5%計算之利息，嗣於訴訟進行中變更為(1)被告
    宏泰人壽保險股份有限公司（下稱宏泰人壽公司）應給付原
    告600,087元，及自起訴狀繕本送達翌日起至清償日止，按
    年息5%計算之利息；(2)被告蘋果保險經紀人有限公司（下稱
    蘋果保險經紀公司）與被告癸○○應連帶給付原告600,087
    元，及自起訴狀繕本送達翌日起至清償日止，按年息5%計算
    之利息；(3)前二項請求，若其中一項之一被告已為給付，其
    他被告於其給付範圍內即免除給付義務。原告上開請求均係
    基於同一基礎事實，並減縮應受判決事項之聲明，亦不甚礙
    被告之防禦及訴訟之終結，又被告對此亦無異議而為本案之
    言詞辯論，依前揭規定，應予准許，合先敘明。
乙、實體方面：
一、原告起訴主張：
  (一)被告蘋果保險經紀公司之副總經理即訴外人吳家鴻於95年2
    月8日至15日間聘請被告宏泰人壽公司之行銷經理即被告癸○○至位於台中市○○路○段被告蘋果保險經紀公司講授「
    宏泰智慧型理財帳戶」時，散發不實資料及宣稱只要支付2
    年保險費，第3年以後用「過水」（借款）回存，假設投資
    有15%獲利，109歲時透過保單質借90%，借款利率固定2.99%
    ，貸款本利共計1億元，但保單現金價值可累計1億5,500萬
    元，又稱20年應存保費為12,039,820元，扣除保單借款760
    萬元，實支付4,779,820元，109歲時就可賺1億多元，使原
    告及許多聽眾誤認為相當優惠之投資。嗣經被告蘋果保險公
    司業務員即訴外人邱錫堅之鼓吹，及訴外人吳家鴻宣稱蘋果
    保險經紀公司之另一關係企業諺霖公司之會員，對公司有會
    款未領取者，如參加投保，方可領回保單之一半30萬元，抵
    充保費，如不投保即無法領回會款云云，因原告對諺霖公司
    尚有100餘萬元之會款未領取及受上開理財帳戶之誇大不實
    內容所誤導，始為錯誤之意思表示，而於95年3月1日向被告
    宏泰人壽公司投保增額終身壽險要保人與被保險人均同為原
    告名義之2張保單（保單號碼000000000、0000000000）之保
    險契約，經優惠實質繳付保費600,087元。惟原告於第1年保
    費繳完後，發現投保後之實際優惠條件，與被告癸○○所稱
    商品內容有天壤之別，即第2年度保單價值金僅1,122元，無
    如被告所稱可質借已付保費之90%，借款利率亦非採固定2.9
    9%，而係浮動調整之利率。又原告於收到保單後，從終身壽
    險（不分紅保單）試算中，始知保額147萬元，年繳保費235
    ,863 元，繳至20保單年度之保費計4,717,260元後，始能每
    年領回228,879元；保額227萬元，年繳保費264,224元，繳
    至20保單年度之保費計7,284,480元後，始能每年領回353,4
    39元；且銀行定存利率2.00%，保單貸款利率卻高達3.2%，
    並無優惠利潤。另原告平日又無收入，無法每年繳付60餘萬
    元之保費，乃於96年2月12日委託晟勳法律事務所黃興木律
    師寄發（96）晟律興字第02012號律師函予被告宏泰人壽公
    司聲明解除上開2張保單之保險契約關係而退保，並請求回
    復原狀即返還已付保費600,087元，被告宏泰人壽公司未予
    置理，爰依民法第259條第1、2款、第260條之規定，請求被
    告宏泰人壽公司返還已給付之保費及加計利息。另被告蘋果
    保險公司、癸○○以「智慧型理財帳戶」之誇大不實內容誤
    導原告為錯誤之投保，應依民法第184、185條侵權行為之規
    定，對原告已付保費加計利息賠償原告。被告宏泰人壽公司
    及被告蘋果保險經紀公司、癸○○係屬不真正連債務，若被
    告中有一人已為給付，其餘被告於其已給付範圍內即免除給
    付之義務。
  (二)對被告抗辯之陳述：
    1.被告癸○○、訴外人吳家鴻於講課時、業務員邱錫堅於原
      告簽約投保時，均未告知長達9頁之保單條款有關撤銷權
      之規定，且原告係受被告等之誇大不實誤導始簽約投保，
      無法於10日內查知該「智慧型理財試算表」誇大不實之資
      料與保單有何不符，且該不實文宣「智慧型理財帳戶」之
      資料既為癸○○不實之誤導所印製，自不會附於保單為其
      相關資料。又如被告蘋果保險經紀公司、宏泰人壽公司呈
      卷之投保名單，每天投保件數，均有頗多停效件、解約件
      或契撤件及66件向被告宏泰人壽公司之申訴案，顯均為簽
      保單後逾越10日審閱期間後，發現與招攬保險人員講授保
      險商品內容不實之誤導，始向被告宏泰人壽公司申訴或聲
      明解約，則被告宏泰人壽公司抗辯未於收受保單10日內行
      使契約撤銷權，顯違誠信原則。
    2.上開誇大不實之誤導，不但載明於被告癸○○授課時提出
      散發被告宏泰保險公司所印製之智慧型理財帳戶資料，且
      有在場聆聽之證人己○○、辛○○、甲○○可證。雖證人
      己○○、甲○○於鈞院審理作證時，手持原告提交之詢問
      事項應答，惟因作證時間距95年2月15日講授時已隔1年7
      個月之久，自須原告提示問題供其回憶真實情形，始能據
      實證述；至證人子○○、庚○○、林芷薇所證貸款利率3.
      2%機動利率云云，疑與被告癸○○事先串好，而為偏袒被
      告癸○○之證詞。另業務員必須經業務員資格測驗合格取
      得合格證書，並登錄後始可為業務員，而參與該次講授之
      學員名冊33人中無幾人取得登錄合格業務員資格，如證人
      辛○○、張詠渡、甲○○等均非合格之保險業務員，亦非
      被告蘋果保險經紀公司之保險業務員，而原告雖有保險業
      務員資格，但非被告蘋果保險經紀公司內部業務員，顯見
      參與上課者並非僅限於被告頻果保險經紀公司之業務員。
    3.訴外人己○○無合格保險營業員資格，亦非被告蘋果保險
      公司之業務員，因原告與己○○同為被告蘋果保險經紀公
      司之關係企業諺霖實業公司、康普投資公司之會員，乃應
      己○○之邀而去聽被告癸○○上課，受不實文宣資料「智
      慧型理財專戶」及講課時介紹商品優惠之不實誤導，包括
      ：(1)第2年保費繳完後第3天即可以已繳保費現金價值九成
      借錢出來繳第3年保費（即過水方式繳交保費）、(2)貸款
      固定利率2.99%、(3)存款固定利率3.2%，致原告以為系爭
      保險之保障條件優厚，始向被告宏泰人壽公司購買系爭保
      單，己○○始應被告蘋果保險公司之要求於系爭保單之業
      務員欄簽名，其並非系爭保單之真正招攬人，且被告提出
      之合作金庫憑條60,009元，係被告蘋果保險公司退還己○○之康普投資公司投資款。
  (三)聲明：(1)被告宏泰人壽應給付原告600,087元，及自起訴狀
    繕本送達翌日起至清償日止，按年息5%計算之利息；(2)被告
    蘋果保險經紀公司與被告癸○○應連帶給付原告600,087元
    ，及自起訴狀繕本送達翌日起至清償日止，按年息5%計算之
    利息；(3)前二項請求，若其中一被告已為給付，其他被告於
    其給付範圍內即免除給付義務；(4)願供擔保請准宣告假執行
    。
二、被告則以：
  (一)被告宏泰人壽公司部分：
    1.被告癸○○上課之對象為蘋果保險經紀公司內部之業務人
      員，不包括保戶，而原告既非該公司之業務員，自不可能
      參與上課而受被告癸○○授課內容之誤導。又上開「智慧
      型理財帳戶」資料非被告宏泰人壽公司所印製之資料，其
      上並無被告公司名稱，亦未標示保險商品種類，與系爭保
      險契約內容及宏泰人壽增額終身壽險試算表等文件不相符
      合，否認原告有因該資料陷於錯誤之情形。又系爭保險契
      約之招攬業務員係訴外人己○○，而非被告癸○○，且因
      當時己○○未通過保險業務員測驗，由邱錫堅掛名，無礙
      該保險契約係由己○○所招攬，是被告癸○○未就系爭保
      單為招攬、簽訂等接觸，並無侵權行為損害賠償之責。況
      被告宏泰人壽公司無使原告意思表示錯誤之情形，原告自
      不得主張撤銷其意思表示，亦不得請求回復原狀並賠償損
      害。
    2.又原告自承因對保險有興趣，而由己○○帶同前往聽講，
      顯見其較一般人具豐富之保險相關知識。而系爭保險契約
      確係經原告親自審視並填寫後簽訂，嗣後亦於95年3月24
      日簽收該保單，依約原告有10日審閱契約期間，惟原告未
      於收受保險單10日內行使其契約撤銷權，顯見亦無反對之
      意思表示。況原告自承其無能力繳交續期保費，自非陷於
      錯誤而締結系爭保險契約，僅因無力繳交續期保費始生反
      悔之意，其解約依法無據。另證人己○○、黃重輝、甲○○、林志雲作證時均持相同問答之小抄，其證言已有串供
      失真之虞。
  (二)被告蘋果保險經紀公司部分：
    1.被告癸○○雖係被告蘋果保險經紀公司經吳家鴻安排至公
      司業務人員教育訓練，但未由癸○○向原告直接介紹任何
      產品，更未提出「智慧型理財帳戶」型之產品，被告蘋果
      保險經紀公司並未銷售該產品；又原告提出之「智慧型理
      財帳戶」資料與系爭保單首頁載明保險種類「宏泰人壽增
      額終身壽險（不分紅保單）顯不相同。又訴外人邱錫堅、
      吳家鴻僅係被告公司之員工，未任職諺霖公司，並無對原
      告宣稱須參加投保，始可領回原告在訴外人諺霖公司之會
      款以抵充保費之情事。
    2.被告公司未銷售原告所稱「智慧型理財帳戶」之產品，該
      產品資料並非被告所交付，而依被告交付原告資料文件，
      明載原告投保系爭保險契約之各年度保單價值及借款利率
      等資料，原告既於投保時即持有該資料，應無陷於錯誤之
      可能，亦無受有損害。況原告訂立系爭保險契約時，已收
      受保險契約等資料，並充分享有審閱期間以詳閱契約內容
      ，自無陷於錯誤或遭詐欺之情事。另被告癸○○亦無原告
      所指述提供資料訛詐之舉，此依證人子○○、庚○○及林
      芷薇之證詞可知。縱認當初對原告招攬之保險業務人員己○○有何致原告陷於錯誤之說明，亦僅涉原告得否解約請
      求回復原狀，與侵權行為無涉。況系爭保險契約之實際招
      攬業務人員係訴外人己○○，與原告接洽保單內容亦為己○○，原告自應向己○○請求。另原告主張錯誤而撤銷意
      思表示，其法律行為應自始無效，自不得以撒銷為原因而
      解除契約。
    3.又保險業務員雖須具備業務資格測驗合格，但保險公司實
      務上運作，皆會聘僱部分尚未取得測驗合格之業務人員從
      事業務，於執行業務期間仍應參與資格測驗，如本件系爭
      保險契約之實際業務人員己○○即尚未取得合格測驗資格
      ，而被告公司安排教育訓練之目的不僅增加業務人員之專
      業知識，亦係幫助尚未取得合格證照之業務人員儘早通過
      相關業務測驗，但被告公司安排之教育訓練對象確係公司
      所聘僱之業務人員。
    4.另證人己○○及甲○○之證詞均屬不實，況其具結作證時
      均手持原告開庭前交付之資料，其內容竟與原告請求訊問
      事項及順序完全相同，甚至應回答之內容皆已具備，而證
      人辛○○為己○○配偶，其證述內容與事實不符。
  (三)被告癸○○部分：
    其僅係應被告蘋果保險經紀公司邀請至該公司於晨會時間與
    該公司之業務員說明商品優勢及商品條款，並非理財商品相
    關說明會。原告所提「宏泰智慧型理財帳戶」非被告癸○○
    上課時所發之資料及陳述內容，且該文宣非宏泰人壽公司之
    商品文宣。被告癸○○講授課程係使用電腦POWER POINT向
    業務員解說商品內容，上課提及之保單利率係機動利率3.2%
    。況系爭保單推出之際受相關主管機關監督及審核，若有爭
    議，必受有關主管機關裁罰及禁止招攬之命令。被告任職宏
    泰保險公司數年，並無以誇大不實內容誤導上課之業務人員
    ，且系爭保單非原告透過被告癸○○解說所招攬，與被告癸○○無涉。
  (四)被告均聲明：(1)原告之訴及其假執行之請求均駁回；(2)如受
    不利之判決，願供擔保請准宣告免為假執行。
三、本件兩造不爭執事項：
  (一)原告向被告宏泰人壽投保系爭2份增額終身壽險契約，並已
    繳納保費600,087元。
  (二)系爭保單要保日期與生效日期均為95年3月1日，而原告以意
    思表示錯誤而於96年2月12日為解約之表示，尚未罹於時效
    。
  (三)被告癸○○為被告宏泰人壽之行銷經理，曾應吳家鴻之邀請
    至被告蘋果保險公司授課。
  (四)被告蘋果保險公司有銷售被告宏泰人壽公司之系爭二份保單
    。
四、法院之判斷：
    本件原告主張因被告蘋果保險公司、癸○○以「智慧型理財
    帳戶」之誇大不實內容誤導原告為錯誤之投保，而解除系爭
    2份保險契約，並依民法第259條第1、2款、第260條之規定
    ，請求被告宏泰人壽公司返還已給付之保費及加計利息，另
    依民法第184、185條侵權行為之規定，請求被告蘋果保險公
    司、癸○○就其已付保費加計利息賠償等情，為被告所否認
    ，並以前揭詞置辯。是本件應審究者厥為：(1)被告癸○○至
    被告蘋果保險公司授課時，有無發放系爭「智慧型理財帳戶
    」之資料予聽課者？(2)原告是否因被告癸○○至被告蘋果保
    險公司授課陷於錯誤而訂立系爭保險契約？其得否向被告宏
    泰人壽公司主張解除系爭保險契約而請求返還已給付之保險
    費？(3)被告癸○○、蘋果保險公司是否有共同侵權行為？經
    查：
  (一)本件原告主張因受被告癸○○授課時發放「智慧型理財帳戶
    」資料之誤導，致其陷於錯誤投保系爭保險契約等情，為被
    告所否認。經查，證人即參與該日聽課之學員己○○雖於本
    院審理中證稱：「有發一張如起訴狀原證二之智慧型理財資
    料給聽課的．．．」、「（你說在聽課時有拿到智慧型理財
    資料有無拿給其他人？）沒有，原告當時在上課也有拿到資
    料」等語，證人辛○○亦證稱：「（講課之前講課的人有無
    發送其授課資料給妳們？）有，包括起訴狀原證二的智慧型
    理財資料」等語，證人甲○○亦證稱：「（講課之前講課的
    人有無發送其授課資料給妳們？）有發一張智慧型理財資料
    」等語（均見本院96年9月26日言詞辯論筆錄），另證人林
    志雲亦證述：「（當時上課時有無提到起訴狀原證二之「智
    慧型財帳戶」？有無發給你們其他資料？）有，當時有給我
    們該智慧型理財帳戶之資料，至於有無發其他資料我不記得
    」等語（見本院96年12月3日言詞辯論筆錄），惟證人己○○、甲○○於本院96年9月26日審理到庭作證時均手持資料
    看著回答問題，經本院要求證人提出該資料，且核對與本件
    原告訴代請求訊問之事項及順序完全相同，且證人回答所參
    考之資料上均有打字記載欲回答之內容，證人己○○、甲○○均表示該資料是原告事先交付的，有上開庭期筆錄及證人
    己○○、甲○○簽名之資料可參，是上開證人之證詞是否真
    實，已有疑義。而證人子○○於本院審理中證述：「（當時
    上課是否有提到起訴狀原證二所謂的「智慧型理財帳戶」？
    ）當時有講到理財方面的課程，也有發資料，但資料所記載
    之貸款利率，不是該起訴狀原證二所記載之利率」等語，證
    人庚○○亦證稱：「因為我有從事保險業務，為了瞭解保險
    相關業務才去聽課」、「（當時上課是否有提到起訴狀原證
    二所謂的「智慧型理財帳戶」？）並沒有提到智慧型理財帳
    戶，至於有無起訴狀原證二之資料我不記得」等語，證人戊○○亦證稱：「（95年2月8日至同年月15日有無到蘋果保險
    公司聽課？）有，因為想要到宏泰人壽公司當業務員，所以
    才去聽課」、「（當時上課是否有提到起訴狀原證二所謂的
    「智慧型理財帳戶」？）沒有」等語（均見本院96年10月31
    日言詞辯論筆錄），則當日聽課之學員間對當日授課時是否
    有發放系爭「智慧型理財帳戶」，證詞顯有分歧。惟縱認該
    資料係被告癸○○授課時所發送，其究與系爭保險契約有何
    關係？原告是否因該「智慧型理財帳戶」資料有所誤認而簽
    約？經查，原告自承該資料係上課之前交付給學員（見96年
    8月22日言詞辯論筆錄），而該資料上並無記載與系爭2份保
    險契約相關之字樣，系爭2份保險契約亦未以該資料作為契
    約之內容或作為參考附件．參以系爭保險契約並非被告癸○○以被告宏泰人壽公司業務員身分與原告接洽訂約，則原告
    豈有受被告癸○○上課內容誤導而訂立系爭保險契約之可能
    。縱該資料為被告癸○○授課所使用，亦僅係作為介紹各相
    關保險產品之認識及比較之用，原告於簽訂系爭2份保險契
    約前，自應就系爭保險契約所約定之商品內容及載有相關商
    品之介紹自行瞭解，以自我意願為基礎，判斷是否願與被告
    宏泰人壽公司訂立系爭保險契約，並於簽約時一一確認保險
    契約之內容。況依系爭保險契約保單條款第3條之約定，原
    告簽約後於95年3月24日簽收該保單，尚有10日之審閱契約
    期間，若原告對系爭保險契約有疑義，得不附理由解約，惟
    原告未於收受保險單10日內行使其契約撤銷權，顯見其無反
    對之意思表示甚明。
  (二)又原告雖主張系爭保險契約內容與被告癸○○授課內容不符
    云云，惟為被告所否認，而證人子○○於本院審理中證稱：
    「（上課時有無講到貸款利率是多少？）上課時有提到貸款
    的利率是3.2%，是採機動利率」、「（上課有無提到只要繳
    1年保費，期滿的第2年就可以貸款？）當時癸○○是說，第
    1年保費繳完後，第2年的保費亦必須先繳，第2年保費繳完
    後的第3天，才可以將責任準備金借貸出來，但她有說投保
    是為了理財，最好不要用這種方式」等語，另證人庚○○於
    本院審理中亦證述：「（上課時有無講到貸款利率是多少？
    ）上課時有講到貸款的利率是3.2%，是採機動利率」、「（
    上課有無提到只要繳1年保費，期滿的第2年就可以貸款？）
    沒有，當時是說要繳滿2年的保費，第2年保費繳完後的第3
    天，才可把已繳2次保費的現金價值（即責任準備金）以9成
    借貸」等語，另證人林芷薇於本院審理中亦證稱：「（上課
    時有無講到貸款利率是多少？）上課時提到貸款的利率是3.
    2%，是機動利率」、「（上課有無提到只要繳1年保費，期
    滿的第2年就可以貸款？）沒有，當時是說要繳滿2年的保費
    ，第2年保費繳完後的第3天，才可把已繳2次保費的現金價
    值以9成借貸，但不是已繳保費全額的9成」等語（見本院96
    年10月31日言詞辯論筆錄），且證人子○○、庚○○、戊○○均證稱：「（上課時有無說只要繳1年保費或依約定繳費
    期滿至109歲時可順利賺1億多元之說詞？）沒有」等語（見
    同上筆錄），均與原告之主張不符，另證人己○○雖證稱：
    「當時授課的人表示繳交2年保費後，第3年以後即可用「過
    水」（即指保單質借）方式回存，即不用年年付保費，且當
    時授課的人說可以借該保單的錢的90%，至於利率如何計算
    我忘記了」，而證人辛○○雖證稱：「（講課的人有無表示
    只要支付2年之保費，第3年以後即可用「過水」（即指保單
    質借）方式回存，即不用每年付保費？）當時授課是講說第
    1 年繳費後，第2年若沒有錢可以繳，可以向其他人借錢先
    繳費，等到繳費後第3天就可以將原本繳的保費再借出來還
    他人，第3年以後就可以以在保險公司的保單直接質借，而
    且是以已繳保費的90%質借，而利率是以2.9%計算，且是固
    定利率」，另甲○○雖證述：「（當時有無講說保費如何繳
    納？）當時有說保費繳第1年後，第2年開始就可以再去借錢
    繳交，且交完保費後沒多久就可以再將該保費借出來還，之
    後第3年就可以直接以保單上的錢質借繳交保費，至於保單
    上的錢計算之依據是如原證二之智慧型理財帳戶資料作依據
    ，至於詳細如何借我不清楚，向保險公司質借的利息如何計
    算我也不是很清楚」等語，惟證人己○○、辛○○、甲○○
    於96年9月26日到庭作證時，係事先持有與原告訴訟代理人
    請求訊問之事項、順序完全相同及均有打字記載欲回答之內
    容之紙張，已如前述，況其等對被告癸○○授課時所提及之
    質借利息如何計算，或謂忘記了，或謂以2.9%計算，或謂不
    清楚，則其等證詞之真實性已令人生疑；再者，系爭保險契
    約保單條款第19條第1、2項已載明「要保人繳足保險費累積
    達有保單價值準備金時，要保人得在保單價值準備金範圍內
    向本公司申請保險單借款，借款到期時，應將本息償還本公
    司，未償還應之借款本息，超過其保單價值準備金時，本契
    約效力即行停止。但本公司應於效力停止日之30日前以書面
    通知要保人」、「前項借款之利率按本公司宣告之保單借款
    利率計算」，有系爭保險契約保險單影本附卷可稽，是無論
    被告癸○○於授課時是否有提及繳交之保費何時可以借出，
    系爭保險契約既已於保單條款第19條約定須達保單價值準備
    金時，始得在保單價值準備金範圍內借款，且借款之利率依
    被告宏泰人壽公司宣告之保單借款利率計算，自應以該保單
    條款之內容為依據，且原告於收受保單翌日起算有10日之審
    閱契約期間，決定是否行使撤銷權，自難以被告癸○○授課
    之內容而主張其受誤導陷於錯誤而簽訂系爭保險契約。
  (三)按「意思表示之內容有錯誤，或表意人若知其事情即不為意
    思表示者，表意人得將其意思表示撤銷之，但以其錯誤或不
    知事情，非由表意人自己之過失者為限」、「當事人之資格
    ，或物之性質，若交易上認為重要者，其錯誤，視為意思表
    示內容之錯誤」，民法第88條第1、2項定有明文。本件原告
    雖以96年3月5日96晟律興字第0305號律函「解除」系爭保險
    契約，惟其未就該錯誤係出於交易上重要者及非由原告自己
    過失所致之有利事實舉證證明，而系爭保險契約保單條款已
    載明何時可質借及利率之計算，原告依該保單條款即可得知
    被告宏泰人壽公司就有關如何質借之內容及利率之約定，自
    不得以陷於錯誤簽訂系爭保險契約而主張行使撤銷權，況本
    件原告主張者係行使契約解除權，而原告解除系爭保險契約
    亦未舉證有何法定解約事由，或已與相對人即被告宏泰人壽
    公司合意解除契約，原告主張解除契約即與法不合，其請求
    被告宏泰人壽公司負回復原狀責任，顯屬無據。
  (四)按因故意或過失，不法侵害他人之權利者，負損害賠償責任
    。故以背於善良風俗之方法，加損害於他人者亦同。違反保
    護他人之法律，致生損害於他人者，負賠償責任。數人共同
    不法侵害他人之權利者，連帶負損害賠償責任。民法第184
    條、第185條第1項前段定有明文。又民事訴訟如係由原告主
    張權利者，應先由原告負舉證之責，若原告先不能舉證，以
    證實自己主張之事實為真實，則被告就其抗辯事實即令不能
    舉證，或其所舉證據尚有瑕疵，亦應駁回原告之請求。而損
    害賠償之債，以有損害之發生及有責任原因之事實，並二者
    之間，有相當因果關係為成立要件，故原告所主張損害賠償
    之債，如不合於此項成立要件者，即難謂有損害賠償請求權
    存在。本件原告雖主張被告癸○○、蘋果保險經紀公司侵害
    原告之權利云云，惟究係侵害原告何種權利？其簽訂系爭保
    險契約究有何損害之發生，及被告癸○○、蘋果保險經紀公
    司有何責任原因之事實？原告均無法舉證以實其說。況系爭
    保險契約並非被告癸○○以被告宏泰人壽公司業務員身分向
    原告招攬簽訂，被告癸○○僅係應被告蘋果保險經紀公司之
    邀約前往授課，自難認其與原告就系爭保險契約之簽訂間有
    何因果關係。是原告依侵權行為之法律關係，請求被告癸○○、蘋果保險經紀公司連帶負損害賠償責任，自屬無據。
  (五)從而，原告依民法第259條第1、2款、第260條之規定，請求
    被告宏泰人壽公司返還已給付之保費及加計利息，另依民法
    第184、185條侵權行為之規定，請求被告蘋果保險公司、癸○○就其已付保費加計利息賠償，且均請求給付原告600,08
    7元，及自起訴狀繕本送達翌日起至清償日止，按年息5%計
    算之利息，為無理由，應予駁回。又原告之訴既經駁回，其
    假執行之聲請亦失所附麗，應併予駁回。
五、本件事證已臻明確，兩造其餘之攻擊防禦方法，與判決基礎
    之事實及結果並無影響，爰不予審酌，併此敘明。
六、訴訟費用負擔之依據：民事訴訟法第78條。
中    華    民    國    97    年    2     月    12    日
                  民事第一庭    法  官  卓進仕
以上正本係照原本作成。
如對本判決上訴，須於判決送達後20日內向本院提出上訴狀（須
附繕本）。
中    華    民    國    97    年    2    月     12    日
                                書記官  賴榮順


司法院資訊處製作；財團法人民間司法改革基金會備份。
